【裁判字號】    99,易,63
【裁判日期】    990819
【裁判案由】    傷害等
【裁判全文】
臺灣臺北地方法院刑事判決                99年度易字第63號
公  訴  人  臺灣臺北地方法院檢察署檢察官
被      告  乙○○
上列被告因傷害等案件，經檢察官提起公訴（98年度偵字第
21655號），本院判決如下：
    主  文
乙○○犯恐嚇危害安全罪，處拘役伍拾日，如易科罰金，以新臺
幣壹仟元折算壹日；又犯公然侮辱罪，處拘役貳拾日，如易科罰
金，以新臺幣壹仟元折算壹日；又犯傷害罪，處拘役肆拾日，如
易科罰金，以新臺幣壹仟元折算壹日。應執行拘役壹佰日，如易
科罰金，以新臺幣壹仟元折算壹日。
    事  實
一、乙○○與甲○○原係男女朋友關係，乙○○因懷疑甲○○另
    結新歡而心生不滿，遂先後：
（一）於民國98年6月11日凌晨2時30分許，前往甲○○位於臺北
      市松山區○○○路○段45號住處社區中庭內，待甲○○偕
      友人丙○○、梁佑鈞返抵後，乙○○即基於恐嚇之犯意，
      拿出隨身攜帶筆記型電腦，口出略謂：「這邊有甲○○的
      裸照，你們要不要看」、「要整甲○○，讓她不能在體委
      會上班」等加害名譽、自由及財產之事，使甲○○心生畏
      懼，而足生損害於安全。乙○○另起妨害名譽之犯意，在
      上開不特定人得以共見聞之場所，辱罵甲○○「賤女人」
      ，足以貶抑甲○○之名譽。
（二）乙○○另於98年8月9日凌晨3時15分許，因與甲○○間意
      見不合，雙方拉扯之際，行經臺北市松山區○○○路○段
      33 號前，乙○○竟基於傷害之犯意，徒手毆打甲○○之
      頭面部，致甲○○受有左額挫傷、左下嘴唇撕裂傷之傷害
      。
二、案經甲○○訴由臺北市政府警察局松山分局報告臺灣臺北地
    方法院檢察署檢察官偵查起訴。
    理  由
一、證據能力意見：
（一）證人甲○○、丙○○、梁佑鈞於偵查中向檢察官具結後所
      為之陳述，經具結擔保陳述真實性，且檢察官依訴訟法程
      序訊問證人，諒無違法取證情形，故依此部分供述取得過
      程客觀情狀觀之，核無顯有不可信之情況，依刑事訴訟法
      第159條之1第2項規定，得為證據。
（二）再按被告以外之人於審判中，有滯留國外或所在不明而無
      法傳喚或傳喚不到者，其於檢察事務官、司法警察官或司
      法警察調查中所為之陳述，經證明具有可信之特別情況，
      且為證明犯罪事實之存否所必要者，得為證據，刑事訴訟
      法第159條之3第1、3 款定有明文。查證人丁○○經本院
      合法傳喚、拘提均未到庭，其所在不明而無法傳喚，且其
      於警詢陳述時，僅單純以目擊證人身分受訊，且未與外界
      接觸，所受之干擾及所考慮之因素較少，距離案發時間較
      近，記憶較清楚，未見當事人爭執有非法取供而影響證人
      證述任意性之情事，應認具有可信之特別情況，又為證明
      犯罪事實之存否所必要，是丁○○於警詢時之陳述，符合
      刑事訴訟法第159條之3第3款之規定，具有證據能力。
（三）另按從事業務之人於業務上或通常業務過程所須製作之紀
      錄文書、證明文書得為證據，刑事訴訟法第159條之4第2
      款定有明文，而病歷之製作，屬醫師於醫療業務過程中所
      須製作之紀錄文書，其中縱有因訴訟目的，例如被毆傷而
      尋求醫師之治療，對醫師而言，仍屬其醫療業務行為之一
      部分，仍應依法製作病歷，則該病歷仍屬業務上所製作之
      紀錄文書，自屬刑事訴訟法第159條之4第2款所稱從事業
      務之人於業務上所須製作之紀錄文書，而診斷證明書係依
      病歷所轉錄之證明文書，自仍屬本條項之證明文書（最高
      法院97年度臺上字第666號判決意旨參照），且依醫師法
      第17條規定，醫師如無法令規定之理由，不得拒絕診斷書
      之交付，故本件卷附醫院驗傷證明書係病患就診，醫師就
      其診斷治療病患結果，所出具之證明書，審酌醫師本其專
      業知識就就診者之傷勢作成之判斷，並無不可信之情形，
      亦應認有證據能力。
（四）其餘如下判決引用有關傳聞證據部分，本院審酌作成狀況
      並無違法取證情形，檢察官及被告乙○○對於證據能力均
      未爭執，亦未於言詞辯論終結前聲明異議，依刑事訴訟法
      第159 條之5第2項規定，有證據能力。
二、訊據被告乙○○固不否認於98年6月11日凌晨在告訴人甲○○上址住宅中庭與告訴人等會面，另於98年8月9日凌晨有傷
    害告訴人之行為，惟矢口否認有何公然侮辱、恐嚇及傷害之
    犯行，辯稱略以：伊沒有口出如起訴所載之侮辱及恐嚇語詞
    ，告訴人及證人梁佑鈞、丙○○所述均不實在，另於98年8
    月9日當日，係告訴人要拉伊回家，伊因而與告訴人發生拉
    扯，應是正當防衛云云。
三、犯罪事實（一）部分：
（一）被告於98年6月11日凌晨2時30分許，至告訴人位於臺北市
      松山區○○○路○段45號住處社區中庭內，有對在場之人
      表示要出示告訴人裸照，並整甲○○讓她不能在體委會上
      班之事實，另當場有口出「賤女人」穢詞辱罵告訴人，業
      據告訴人於偵查中具結指述：「當天我朋友梁佑鈞、丙○○送我回去，在社區中庭我發現乙○○在等我，我一看到
      他，他就拿出他的筆記型電腦給我朋友看，說要不要看我
      的裸照，然後又跟我朋友說，你們不知道她跟我是什麼關
      係，跟他們說我都亂搞男女關係，是賤女人。我就請管理
      員報警處理，後來警察有來，我有去備案」等語明確（見
      偵卷第40頁），核與證人梁佑鈞於審理、偵查中分別結稱
      ：「我們坐計程車到南京東路送甲○○到中庭大門，就看
      到被告坐在中庭那邊等，他手中拿著筆記型電腦，被告看
      到我們進入中庭大門就說『大家來看李小姐的裸照』，還
      罵說『賤、濫女人』等相關的字眼，我們就請警察來。當
      晚被告也有說到要整甲○○，不讓他在體委會上班」、「
      在回去甲○○住處樓下中庭遇到乙○○，他在那邊等，拿
      一個筆電說『裡面有甲○○的裸照，大家來看』，在警察
      還沒有來之前，乙○○罵甲○○『賤女人』，說要整甲○○不能在體委會上班，讓她待不下去」等語，及證人丙○○於審理、偵查中分別結稱：「我們連同甲○○一進去的
      時候，就看到被告坐在從大門進入後的中庭室內會客室，
      他把筆記型電腦放在桌上，被告說他有甲○○的裸照要放
      給我們看，我當時有站在電腦旁邊要看，當時有發生爭執
      ，還有聽到被告罵甲○○賤女人，後來我就陪同甲○○回
      樓上的住處，所以中間的爭執我就不清楚了」、「我們一
      起跟甲○○回去，看到乙○○在中庭，還說『你們要不要
      看甲○○的裸照』，我們覺得太過分就叫管理室報警，我
      們真的要過去看裸照，結果他反而不讓我們看，還大罵甲○○『賤女人』，我就先陪甲○○上樓」等語（見偵卷第
      53、54頁），大致相符，至於渠等所述關於被告恐嚇告訴
      人之具體內容雖不盡相同，惟供述證據每因個人聽聞、記
      憶能力及表達方式之不同，而有對相同事件異其供述之情
      形發生，本不可能逐字不差，尚屬人情之常，惟渠所述事
      發經過既互核無訛，且渠均經供前具結擔保供述信憑性，
      復無明確事證足認渠相互勾串曲意附和告訴人而為虛偽證
      述之情，被告逕以渠等關係逕認證人供述偏頗，亦無足採
      ，故上揭證人所述，堪以可採。
（二）至被告雖辯稱：「在確定報警後，我就開始錄音，在場之
      人也都知道我在錄音，都沒有錄到證人指述我犯行的字眼
      。再警察到場後，完全沒有對警察陳述說我要公布裸照、
      罵賤女人等話語，只處理我和甲○○間關係及侵入住宅的
      問題」云云，並提出錄音譯文為佐，惟被告當日開始錄音
      取證既係在事發後等候員警到場之際，則錄音譯文中並未
      記錄被告先前口出侮辱或恐嚇告訴人之話語，自屬當然，
      再據其提出譯文，告訴人及證人梁佑鈞亦先後向到場警員
      提及：「他（被告）剛才恐嚇我，說有偷拍我裸照」、「
      他（被告）在這說要不要看裸照」等節（被告99年5月17
      日庭提譯文第5頁、99年8月5日庭提譯文第5），均有向到
      場員警提及被告有公開告訴人裸照之情，益徵證人上開結
      證之詞可採。又查，證人即當日處理員警李思豪到庭雖證
      稱對於當日處理經過，因時間久了，已不復記憶清晰等語
      ，惟依其製作受理各類案件紀錄表上報案內容業已記載：
      「騷擾。報案人甲○○因遭朋友乙○○騷擾及跟蹤，造成
      精神傷害及人身自由威脅，報案人暫不提告訴，特此備案
      」等節，核與告訴人於譯文中表示被告說有偷拍裸照之恐
      嚇行為，致其人身自由受威脅之情事相符，況告訴人先向
      警方備案，事後始行依法提出訴追，亦難謂有何違背訴訟
      程序之情形，自不得以告訴人於事發當日暫未提告訴，逕
      認其有拋棄告訴權之意，故被告此開所辯情節均不得為其
      有利之認定。
（三）綜上，此部分事證已臻明確，被告恐嚇、公然侮辱之犯行
      均堪以認定，應依法論科。
四、犯罪事實（二）部分：
（一）被告於偵查及本院審理中，對於有對告訴人實施傷害行為
      乙節坦承不諱，另告訴人對於遭被告毆傷經過，業於偵查
      中結稱在卷（見偵卷第40頁），並有卷附診斷證明書1紙
      可稽（見同卷第28頁），復有證人丁○○於警詢中證述之
      詞可佐，告訴人前揭指訴，自屬有據。
（二）被告於審理中固主張其所為正當防衛云云，惟按彼此互毆
      ，必以一方初無傷人之行為，因排除對方不法之侵害而加
      以還擊，始得以正當防衛論。故侵害已過去後之報復行為
      ，與無從分別何方為不法侵害之互毆行為，均不得主張防
      衛權（最高法院30年度上字第1040號判例參照）。又互毆
      係屬多數動作構成單純一罪而互為攻擊之傷害行為，縱令
      一方先行出手，還擊之一方在客觀上苟非單純對於現在不
      法之侵害為必要排除之反擊行為，因其本即有傷害之犯意
      存在，則對其互為攻擊之還手反擊行為，自無主張正當防
      衛權之餘地。查被告於警詢中已供述：「我與甲○○唱歌
      後離去，遭甲○○用手抓傷，於凌晨3時許，在南京東路4
      段、光復北路，又因意見不合，於南京東路5段23巷又遭
      甲○○用手抓傷我身體」、「我因為遭她抓傷時，我有用
      手推開她，不讓她繼續傷害我」等語（見偵卷第12、13頁
      ），於偵查中稱：「98年8月9日在卡拉OK裡有發生爭執，
      也有發生拉扯，我伸手要去她包包拿和解書，她不給我，
      我們在那時發生肢體碰觸，她推我、抓我胸跟手」、「出
      卡拉OK後，告訴人不讓我回去，過馬路時又發生拉扯，我
      確實有推她，推到她臉跟胸，我承認我有傷害到她」等語
      （見偵卷第42頁），故被告當日與告訴人早已發生爭執並
      互有肢體衝突，雙方多次相互拉扯之際，各有身體多處成
      傷之傷勢，已難認定係何人先為不法侵害，且被告亦自承
      有推到告訴人臉部，與診斷證明書所載告訴人傷勢在臉部
      乙節相符，況告訴人傷處並非集中發生拉扯之上肢手部，
      顯見被告所為即非客觀上單純對於他人現在不法之侵害所
      為必要排除之格擋防衛行為，自無防衛自身身體法益之防
      衛適狀，揆諸上開見解，被告所稱還手反擊行為，自屬傷
      害不法行為，仍應負普通傷害之罪責，並非屬正當防衛。
      此外，證人丁○○於警詢中證述在路邊停車開啟車門之際
      有目睹告訴人遭人毆打頭部數拳，嗣入店求救且嘴角流血
      、臉部紅腫傷勢情事，所述亦無與事實嚴重扞格之處，則
      被告既未否認有傷害，且所辯未符正當防衛適狀，自不足
      阻卻不法。
（三）是以，被告傷害之犯行亦堪認定，同應依法論科。
五、核被告所為，係犯刑法第309條第1項之公然侮辱罪、同法第
    305條之恐嚇危害安全罪、同法第277條第1項之傷害罪。被
    告分別基於單一恐嚇或傷害犯意，於同一時地口出恐嚇數語
    ，或出手致告訴人額、唇成傷，各係侵害同一法益之接續犯
    。被告所犯上開3罪間，犯意各別，行為互殊，應予分論併
    罰。爰審酌被告並無犯罪前案，有前案紀錄表在卷可查，素
    行尚佳，惟與告訴人間僅因情感糾紛，不思和平理性溝通，
    在認告訴人移情別戀刺激下，竟公然出言辱罵、恐嚇，另徒
    手毆打對方之犯罪動機、目的、手段，又犯後執詞否認犯行
    之態度，實應予以非難，及審酌告訴人因此所受損害，另傷
    害部分，被告與告訴人相互拉扯均受有傷勢之情節，而本件
    雙方對於賠償金額認知過鉅未能達成共識，致未能和解及被
    告生活狀況、智識程度及公訴人、告訴人量刑意見等一切情
    狀，分別量處如主文所示之刑及定其應執行刑，並均諭知易
    科罰金之折算標準。
六、公訴意旨另以：被告於98年6月11日凌晨為上開恐嚇行為時
    ，亦基於恐嚇犯意，對告訴人揚言另持有告訴人之性愛錄影
    帶，致生危害於告訴人之名譽及安全，認被告此部分亦犯刑
    法第305條之恐嚇危害安全罪嫌，並係以告訴人於警詢中之
    指述為其主要論據。惟查，告訴人及證人梁佑鈞、丙○○於
    偵查結證之詞，均僅稱當日被告僅提及裸照部分，並未有證
    述有聽聞被告提及「性愛錄影帶」乙語（見偵卷第40、53、
    54頁），另證人梁佑鈞、丙○○於審理中經詰問後，對於「
    性愛錄影帶」部分，均證稱「沒有印象」、「不記得了」等
    語（見99年6月24日審判筆錄第6、12頁），此外，復無其他
    積極證據足以證明被告有此部分犯行，自屬犯罪不能證明，
    然因此部分應與前揭論罪科刑之恐嚇罪部分有接續犯一罪關
    係，爰不另為無罪之諭知。
據上論斷，應依刑事訴訟法第299條第1項前段，刑法第309條第1
項、第305條、第277條第1項、第41條第1項前段、第51條第6款
，刑法施行法第1條之1，判決如主文。
本案經檢察官郭力菁到庭執行職務。
中    華    民    國    99    年    8     月    19    日
                  刑事第十三庭  法  官  林瑋桓
以上正本證明與原本無異。
如不服本判決應於收受送達後10日內向本院提出上訴書狀，並應
敘述具體理由；其未敘述上訴理由者，應於上訴期間屆滿後20日
內向本院補提理由書（均須按他造當事人之人數附繕）「切勿逕
送上級法院」。
中    華    民    國    99    年    8     月    19    日
                                書記官  鄭伊芸
附錄本案所犯法條全文
中華民國刑法第277條
傷害人之身體或健康者，處 3 年以下有期徒刑、拘役或 1 千元
以下罰金。
犯前項之罪因而致人於死者，處無期徒刑或 7 年以上有期徒刑
；致重傷者，處 3 年以上 10 年以下有期徒刑。
中華民國刑法第305條
以加害生命、身體、自由、名譽、財產之事，恐嚇他人致生危害
於安全者，處 2 年以下有期徒刑、拘役或 3 百元以下罰金。
中華民國刑法第309條
公然侮辱人者，處拘役或 3 百元以下罰金。
以強暴犯前項之罪者，處 1 年以下有期徒刑、拘役或 5 百元以
下罰金。

司法院資訊處製作；財團法人民間司法改革基金會備份。
